【裁判字號】    97,訴,630
【裁判日期】    980707
【裁判案由】    損害賠償等
【裁判全文】
臺灣屏東地方法院民事判決               97年度訴字第630號
原      告  乙○○
被      告  甲○○
上列當事人間請求損害賠償等事件，本院於民國98年6 月23日
言詞辯論終結，判決如下：
    主      文
原告之訴及假執行之聲請均駁回。
訴訟費用由原告負擔。
    事實及理由
一、原告主張：伊與被告合夥經營夜貓子資訊社，約定合夥期間
    自民國89年4 月15日起至91年4 月15日止，嗣於89年10月間
    ，伊發現帳目不清，欲結束合夥關係，兩造遂於89年10月11
    日簽訂合約書，協議由伊放棄經營權，被告則須每月給付伊
    新台幣（下同）5,000 元，作為維修費用。被告每月應給付
    伊之5,000 元名為維修費用，實為使用費或租金之意，且自
    89年10月起至91年4 月止共19個月部分，業據本院91年度屏
    簡字第182 號及92年度簡上字第65號判決被告應給付伊95,0
    00元本息確定。惟自91年4 月16日起至97年11月15日止共79
    個月，合計395,000 元，迄未據被告給付，則伊自得依兩造
    所訂上開合約書，請求被告加計利息如數給付。又依兩造所
    訂投資合約書之約定，兩造合夥所購置之電腦15台、電腦桌
    15張、投幣箱15個及椅子15張，價值共519,750 元，伊於91
    年4 月15日合約期滿時取得其一半之權利，惟上開電腦、電
    腦桌、投幣箱及椅子，已因被告公然占有5 年以上，而取得
    其所有權，伊因此受有259,875 元之損害，亦得依不得當利
    及民法第184 條第1 項前段之規定，請求被告加計利息如數
    給付等情，並聲明：(一)被告應給付原告654,875 元，及自起
    訴狀繕本送達被告翌日起至清償日止，按週年利率百分之5
    計算之利息。(二)原告願供擔保，請准宣告假執行。
二、被告則以：兩造於89年10月11日所訂合約書，載明合約日期
    至91年4 月15日為止，且夜貓子資訊社已於91年5 月間關閉
    停止營業，並於91年8 月間向屏東縣稅捐稽徵處申請停業，
    經查明屬實准予備查，原告依該合約書，請求伊給付自91年
    4 月16日起至97年11月15日止共79個月之使用費或租金395,
    000 元，顯非有理由。又伊曾於91年4 月24日及93年9 月15
    日分別寄發存證信函通知原告取回上開電腦設備及桌椅，原
    告均置之不理，上開電腦設備及桌椅目前仍放置在原夜貓子
    資訊社樓上之倉庫內，原告隨時可以取回其一半甚至全部，
    難認伊已取得原告應分得之一半所有權，且原告自認其不願
    取回上開電腦設備，係因其款式落伍及折舊，所剩價值不多
    ，則原告按原購入價格之一半，請求伊加計利息給付259,87
    5 元，亦非有理由等語，資為抗辯，並聲明：(一)原告之訴及
    假執行之聲請均駁回。(二)如受不利之判決，被告願供擔保請
    准宣告免為假執行。
三、經查：兩造於89年4 月間簽訂投資合約書，各出資35萬元合
    夥經營夜貓子資訊社，其資產有電腦15台、電腦桌15張、投
    幣箱15個、椅子15張、押金18,000元、裝潢、冷氣及招牌，
    共值656,750 元，合夥期間自89年4 月15日起至91年4 月15
    日止，期滿原告有權取得一半資產之權利。嗣後兩造又於89
    年10月11日簽訂合約書，協議原告放棄經營權，爾後之盈虧
    皆由被告負責，增購之設備亦歸被告所有，惟被告須月付5,
    000 元予原告，作為維修費用，並約定該合約至2 年投資合
    約期滿自動解除之事實，為兩造所不爭執，並有投資合約書
    （含附表）及合約書各1 件附卷可稽。
四、本件之爭點為：(一)原告得否依據兩造於89年10月11日所訂合
  約書請求被告給付91年4 月16日以後之使用費或租金？(二)原
    告得否以其未能取回所投資電腦、電腦桌、投幣箱及椅子所
    有權2 分之1 而受有損害，依侵權行為或不當得利之法律關
    係請求被告給付259,875 元？茲分別論述如下：
(一)、按附終期之法律行為，於期限屆滿時，失其效力，民法第10
    2 條第2 項定有明文。此指法律行為附有期限，因期限之到
    來，法律行為喪失其效力，例如租賃契約約定之租期屆滿，
    其效力歸於消滅者是。查兩造於89年10月11日簽訂之合約書
    約定：「乙方（指被告）須月付五仟元整給甲方（指原告）
    ，作為維修費用。」且該合約書所載每月5,000 元之維修費
    用，經本院93年度簡上字第65號確定判決認定係指被告使用
    原告所投資設備之對價，固有合約書及該確定判決在卷可憑
    。惟上開合約書亦載明：「此合約直到二年之投資合約期滿
    ，自動解除」等語，依兩造所訂另一投資合約書載明合約有
    效期間自89年4 月15日起至91年4 月15日止共2 年觀之，該
    89年10月11日合約書之約定，顯係以91年4 月15日為終期，
    而為附終期之法律行為，則於期限屆滿後，被告已無再依該
    約定按月給付原告5,000 元之義務。原告主張其依兩造於89
    年10月11日所訂合約書，得向被告請求給付自91年4 月16日
    起至97年11月15日止之使用費或租金共395,000 元云云，並
    無可採。
(二)、按以所有之意思，5 年間和平公然占有他人之動產者，取得
    其所有權，民法第768 條固定有明文。且共有物之所有權屬
    於共有人全體，非各共有人對共有物均有一個單獨所有權，
    如其中一共有人以單獨所有之意思占有共有物者，就他共有
    人之應有部分言，亦係此處所謂他人之動產，可依取得時效
    取得其所有權，無論分別共有與公同共同均同（釋字第451
    號解釋意旨參照）。惟查被告於兩造投資合約期滿後，曾於
    91年4 月24日以屏東廣東路郵局第109 號存證信函通知原告
    ：「‧‧‧‧請於5 月2 日前還清欠款取回電腦設備。91年
    5 月2 日契約到期，如你拖延不處理，一星期後視同放棄，
    由本社強制處理丟棄電腦設備不得異議。‧‧‧‧」，又於
    93年9 月15日以屏東廣東路郵局第143 號存證信函通知原告
    ：「‧‧‧‧請乙○○先生收到本存證信函三天內前來取回
    電腦柒台、電腦桌椅七台、投幣箱柒台。逾期酌收場地租賃
    及保管費‧‧‧‧」，有存證信函在卷可考，並據原告陳稱
    其有收到各該存證信函無誤（見本院卷第60頁反面），且被
    告於本件審理時復陳明原告可以取回上開設備之一半甚至全
    部等語（見本院卷第71頁反面），顯難認為被告係以所有之
    意思占有上開設備，而已依時效取得其所有權。退而言之，
    縱認被告已依時效取得上開設備之所有權，亦係依法律之規
    定而取得權利，並非無法律上之原因而受利益，致原告受損
    害，更無不法侵害原告之權利可言。原告依不當得利及民法
    第184 條第1 項前段之規定，請求被告給付其259,875 元，
    於法亦屬無據。
五、綜上所述，本件原告依兩造間於89年10月11日所訂合約書及
    不當得利與民法第184 條第1 項前段之規定，請求被告給付
    654,875 元，及自起訴狀繕本送達被告翌日起至清償日止，
    按週年利率百分之5 計算之利息，為無理由，應予駁回。原
    告之訴既經駁回，則其假執行之聲請已失所附麗，應併駁回
    之。
六、據上論結，本件原告之訴為無理由，依民事訴訟法第78條，
    ，判決如主文。
中    華    民    國    98    年    7     月    7     日
                    民事第一庭    法  官  春生
正本係照原本作成。
如對判決上訴，須於判決送達後廿日內向本院提出上訴狀，其未
表明上訴理由者，應於提出上訴後二十日內向本院補提理由書狀
（均須按他造當事人之人數附繕本）。
中    華    民    國    98    年    7     月    7    日
                                  書記官  蘇雅慧


司法院資訊處製作；財團法人民間司法改革基金會備份。
